臺灣臺東地方法院民事裁定
110年度消債清字第8號
聲  請  人  許留滿  
代  理  人  文志榮扶助律師
上列聲請人因消費者債務清理事件聲請清算，本院裁定如下：
    主  文
債務人許留滿自中華民國一一一年三月二十二日上午十時起開始
清算程序，並同時終止清算程序。
    理  由
一、按債務人不能清償債務或有不能清償之虞者，得依消費者債
    務清理條例所定更生或清算程序，清理其債務；債務人對於
    金融機構負債務者，在聲請更生或清算前，應向最大債權金
    融機構請求協商債務清償方案，或向其住、居所地之法院或
    鄉、鎮、市、區調解委員會聲請債務清理之調解，消費者債
    務清理條例（下稱消債條例）第3條、第151條第1項分別定
    有明文。此係採前置協商主義，是債務人於協商程序中，自
    應本於個人實際財產及收支狀況，依最大誠信原則，商討解
    決方案。如終究不能成立協商，於聲請更生或清算時，法院
    審酌上開條文所謂「不能清償或有不能清償之虞」，允宜綜
    衡債務人全部收支、信用及財產狀況，評估是否因負擔債務
    ，而不能維持人性尊嚴之最基本生活條件，所陳報之各項支
    出，是否確屬必要性之支出，如曾有協商方案，其條件是否
    已無法兼顧個人生活之基本需求等情，為其判斷之準據。又
    法院開始清算程序之裁定，應載明其年、月、日、時，並即
    時發生效力；法院開始更生或清算程序後，得命司法事務官
    進行更生或清算程序，必要時，得選任律師、會計師或其他
    適當之自然人或法人1人為監督人或管理人，復為消債條例
    第83條第1項、第16條第1項所明定。
二、聲請意旨略以：聲請人即債務人因房貸無法清償而積欠債務
    ，有不能清償債務之情事，前與最大債權金融機構即臺灣中
    小企業銀行份有限公司（下稱中小企銀）進行債務調解，惟
    調解不成立。又聲請人配偶因罹患食道惡性腫瘤經常出入醫
    院，須由聲請人照顧，而聲請人年逾65歲，目前無法工作，
    別無其他財產亦無其他收入。因聲請人無收入，無法清償債
    務，故與債權人無法達成前置協商，債務人顯有不能清償債
    務情事，爰依法聲請清算等語。
三、本院之判斷
  ㈠聲請人前向本院聲請債務清理前置調解，與最大債權人中小
    企銀調解不成立等情，經本院依職權調閱本院民國110年度
    司消債調字第20號債務清理事件調解卷宗核閱無誤。是以聲
    請人所為本件清算聲請可否准許，應審究聲請人現況是否有
    「不能清償債務或有不能清償之虞」之情事而定。
  ㈡次查，聲請人現年67歲，依其提出之108年、109度綜合所得
    稅各類所得資料清單，其所得總額分別為31,100元、12,000
    元，是其於聲請清算前2年之收入共計43,100元，平均每月
    收入1,796元【計算式：43,100元÷24個月＝1,796元，元以下
    四捨五入】。另聲請人名下有1輛93年出廠之車輛，有全國
    財產稅總歸戶財產查詢清單在卷可查。在別無其他資料可認
    聲請人有其他收入之情形下，本件以其每月收入1,796元及
    其名下財產，核算現在償債能力之基礎，堪認妥適。
  ㈢依聲請人最新陳報內容僅陳明每月必要支出金額為15,946元
    ，本院審酌此金額未逾行政院衛生福利部所公告111年臺灣
    省每人每月最低生活費用每人每月為14,230元之1.2倍即17,
    076元之範圍（參酌消債條例第64條之2第1項之規定），是
    以15,946元為聲請人個人每月必要之支出，尚屬合理。
  ㈣綜上，聲請人之收入扣除其必要生活支出後，已為負數，然
    中小企銀及南王儲蓄互助社陳報之債權合計約2,776,610元
    【計算式：2,722,988元＋53,622元＝2,776,610元，本院卷第
    60頁、第51頁】，其雖名下有1台93年出廠之車輛，惟車齡
    已逾17年，已無殘值，尚不足以清償上開債務，堪認聲請人
    確有不能清償債務之情事。本件復查無聲請人有消債條例第
    6條第3項、第8條或第82條第2項所定駁回清算聲請之事由存
    在，則債務人聲請清算，即屬於法有據。
四、綜上所述，本件聲請人為一般消費者，並未從事營業活動，
    且有無法清償債務之情事，亦未經法院裁定開始更生程序或
    許可和解或宣告破產，復查無消債條例第6條第3項、第8條
    或第82條第2項所定駁回清算聲請之事由存在。從而，聲請
    人本件清算之聲請，洵屬有據，應予准許。又聲請人名下並
    無可供即時換價之財產，本院審酌本件清算程序之規模，足
    認其財產應不敷清償清算程序之費用，爰依首揭規定，裁定
    開始本件清算程序，並同時終止清算程序。
五、另法院終止清算程序後，債務人之債務並非當然免除，仍應
    由法院斟酌消債條例有關免責之規定，例如本條例第133條
    、第134條、第135條等規定，依職權認定是否裁定免責，故
    法院終止清算程序後，債務人雖有免責之機會，惟其財產不
    敷清償清算程序之費用如係因上述條例所定不可免責之事由
    所致，法院即非當然為免責之裁定，債務人就其所負債務仍
    應負清償之責，附此敘明。
中　　華　　民　　國　　111 　年　　3 　　月　　22　　日
                  民事第一庭  法　官　吳俐臻
以上正本係照原本作成。
開始清算之裁定不得抗告；如不服同時終止清算程序之裁定，應
於裁定送達後10日內，以書狀向本院提出抗告，並繳納抗告費新
臺幣1,000元。
本裁定已於民國111年3月22日上午10時公告。
中　　華　　民　　國　　111 　年　　3 　　月　　22　　日
                              書記官  王品涵